【裁判字號】    92,交易,481
【裁判日期】    920930
【裁判案由】    業務過失傷害
【裁判全文】
臺灣臺中地方法院刑事判決                        九十二年度交易字第四八一號
    公  訴  人  臺灣臺中地方法院檢察署檢察官
    被      告  甲○○
右列被告因過失傷害案件，經檢察官提起公訴（九十二年度偵字第一二一○二號），
本院合議庭裁定適用簡式審判程序，判決如左：
    主  文
甲○○從事業務之人，因業務上之過失傷害人致重傷，處有期徒刑陸月，如易科罰金
，以佰元折算壹日。
    事  實
一、甲○○係金例貿易有限公司（下稱金例公司）之業務員，平時以駕駛其所有車牌
    號碼八Ｔ─二四七七號自用小客車開發客戶，以駕駛業務為其附隨業務，為從事
    駕駛業務之人員，於民國九十一年十二月七日中午十二時許，甲○○駕駛上開自
    用小客車至台中縣潭子鄉○○路○段耀鑫機械有限公司拜訪客戶陳楨仁，陳楨仁
    因其居住於南投縣竹山鎮之母親生病，央求甲○○載其返回竹山鎮探望其母，甲○○應允，遂駕駛上開自用小客車自潭子鄉耀鑫公司出發沿著台中縣大里市○○
    路往大豐路方向（即由東往西方向）行駛，於同年十二月七日下午一時五十分許
    ，行經大里市○○路與忠孝路閃光紅燈之交岔路口時，應注意汽車行駛至交岔路
    口時，應遵守燈光號誌之指示，即行經閃光紅燈之交岔路口時，應「停車再開」
    ，車輛應減速慢行，先停止於交岔路口，讓幹車優先通行後認為安全時，方得續
    行，汽車駕駛人應注意車前狀況，並作隨時停車之準備，而依當天時天候晴，視
    線良好，路面無缺陷、無障礙物，並無不能注意之情事，詎竟疏未注意及此，仍
    貿然以時速五、六十公里之速度疾駛，斯時，適有乙○○騎乘車牌號碼ＭＡＸ─
    八八八號重型機車後載丙○○自大里市泉水巷出發欲前往台中市火車站搭車返回
    嘉義，沿著忠孝路由南往北方向行駛，於上開時間，行經上開閃光黃燈之交岔路
    口時，亦應注意汽車行經交岔路口時，應遵守燈光號誌之指示，即行經閃光黃燈
    之交岔路口時，應減速接近，注意安全，小心通過，而依當時情形，並無不能注
    意之情事，詎亦疏未注意及此，仍未減速慢行，貿然行駛，於行經該交岔路口之
    中間時，甲○○之上開自用小客車車頭，不慎撞及吳侃儒之上開機車，致其中一
    人自廂型車右前車頭掉下來，機車並向前滑行約有二十公尺，乙○○因而受有右
    髖臼骨折併脫臼、骨盆骨折顱顏面骨折併嗅覺喪失、左肱骨髁上骨折、多處開放
    性傷口等傷害，丙○○因而受有右股骨幹骨折之傷害，甲○○於撞及乙○○之機
    車後向前滑行約三十五．八公尺始停車，並在有偵查權限之機關發覺前報警，表
    示其為肇事之人，自首並自願接受裁判。
二、案經乙○○、丙○○訴由臺灣臺中地方法院檢察署檢察官偵查起訴。
    理  由
一、訊據被告甲○○對於右揭犯罪事實坦承不諱，核與告訴人乙○○、丙○○之指訴
    及證人陳楨仁、林瑀瑀及承辦員警陳育興結證情節相符，又有臺中縣警察局交通
    事故調查報告表、交通事故談話紀錄表、相片二十三幀、財團法人仁愛醫院診斷
    證明書、行政院國軍退除役官兵輔導委員會臺中榮民總醫院診斷證明書、公路監
    理電子閘門車號查詢汽車車籍表附卷可稽。按駕駛人駕車應注意車前狀況，隨時
    採取必要安全措施；汽車行駛至交岔路口時，其行進應遵守燈光號誌之指示。道
    路交通安全規則第九十四條第三項、第一百零二條第一項第一款定有明文；被告
    駕車自應注意上述道路交通安全規定。又依附卷之交通事故調查報告表所載，本
    件肇事時、地之天候、路況皆良好。則肇事彼時，被告亦無不能注意之情事。渠
    竟疏未注意及此，而貿然以時速五、六十公里之速度疾駛，致行經上開路口時煞
    車不及，撞及告訴人乙○○、丙○○二人之機車，致告訴人二人之機車滑倒，並
    因而受有傷害，可證被告之駕車失當行為，顯有過失，臺灣省臺中縣區行車事故
    鑑定委員會鑑定意見書亦同此意見，有中縣鑑字第九二○六○四號鑑定意見書附
    卷可參，另被告過失駕車肇事行為，與告訴人乙○○、丙○○之傷害結果間，具
    有相當因果關係，事證明確，被告業務過失傷害罪行已臻明確。
二、按刑法第二百七十六條所謂業務，係指個人基於其社會地位繼續反覆所執行之事
    務，其主要部分之業務固不待論，即為完成主要業務所附隨之準備工作與輔助事
    務，亦應包括在內；又「刑法上所謂業務上之行為，係指事實上所執行業務之行
    為而言，其職稱（職別）如何在所不問。行為人之職稱雖為業務員或送貨員，如
    果時常駕駛汽車送貨，駕駛汽車亦屬其執行業務之一部分，若於駕駛汽車送貨途
    中過失致人於死，應負業務上過失致人於死罪責」；另「上訴人係以駕車為業，
    其所駕駛復為其公司之大貨車，縱此次非載貨而載人，但因與其駕車業務有直接
    關係，仍屬業務上之行為，自應負特別注意義務，由於其過失行為，發生致人於
    死之結果，原審本此確定之事實，適用刑法第二百七十六條第二項論以罪責，自
    無適用法則不當之違法。」（最高法院七十三年度台上字第二０二號判例、七十
    一年台上字第一五五０號、七十一年台上字第七０九八號判例參照）；查被告係
    金例公司之業務員，平時即以駕駛上開自用小客車至客戶處拜訪客戶約五小時，
    業據被告於警訊中自承在卷，是其駕駛車輛為其附隨義務，又被告肇事之時，雖
    係駕車載送陳仁楨仁前往南投縣竹山鎮，然被告既係載送客戶前王竹山鎮，該駕
    車行為與駕車業務有直接關係，仍屬於業務之行為；又按刑法第十條第四項稱重
    傷者謂左列傷害：三、毀敗語能、味能、嗅能。本件告訴人乙○○因本次車禍受
    有嗅覺喪失之傷害，有上開診斷證明書在卷可按，是顯已達重傷之程度，此財團
    法人仁愛醫院亦同此見解，有該院中華民國九十二年七月八日仁總字第九二０七
    ００二五號函附卷可稽，故核被告所為係犯刑法第二百八十四條第二項前段、後
    段之業務過失傷害罪。被告一行為致告訴人丙○○受有輕傷，致告訴人乙○○受
    有嗅覺喪失重傷，係一行為觸犯數罪名，為想像競合犯，應從一重之刑法第二百
    八十四條第二項後段之業務過失致重傷罪論處。又被告於肇事後，於有犯罪偵查
    權限之機關發覺前，自首並接受裁判，有證人陳育、李火炎於偵查中結證屬實，
    依刑法第六十二條規定減輕其刑。爰審酌被告之過失程度、所生之危害、及其坦
    承犯行、犯後態度尚稱良好及被害人因而受傷，且被告尚未與被害人達成民事和
    解賠償等一切情狀，判處如主文所示之刑，並諭知易科罰金之折算標準。
三、依刑事訴訟法第二百七十三條之一第一項、第二百九十九條第一項前段，刑法第
    二百八十四條第二項前段、後段、第五十五條、第六十二條前段、第四十一條第
    一項前段，罰金罰鍰提高標準條例第一條前段、第二條前段，判決如主文。
中      華      民      國    九十二    年      九      月     三十     日
                                  臺灣臺中地方法院交通法庭
                                        法  官  張清洲
右正本證明與原本無異。
如不服本判決，應於送達後十日內向本院提出上訴狀（須附繕本），上訴於臺灣高等
法院台中分院。
                                        書記官
中      華      民      國    九十二    年      九      月     三十     日
附錄論罪科刑法條
刑法第二百八十四條第二項
從事業務之人，因業務上之過失傷害人者，處一年以下有期徒刑、拘役或一千元以下
罰金，致重傷者，處三年以下有期徒刑、拘役或二千元以下罰金。


司法院資訊處製作；財團法人民間司法改革基金會備份。
